【裁判字號】    97,抗,856
【裁判日期】    970606
【裁判案由】    假扣押
【裁判全文】
臺灣高等法院民事裁定                   97年度抗字第856號
抗  告  人  甲○○
上列抗告人因與相對人國泰世華商業銀行股份有限公司間假扣押
事件，對於中華民國97年4月22日臺灣臺北地方法院97年度裁全
字第3251號所為裁定提起抗告，本院裁定如下：
    主  文
原裁定廢棄。
相對人在原法院之聲請駁回。
聲請及抗告訴訟費用均由相對人負擔。
    理  由
一、相對人於原法院之聲請意旨略以：抗告人前向伊請領信用卡
    使用，已於民國 (下同)97年3月26日停卡，抗告人於約定繳
    款截止日前即應向伊清償，詎迄至97年4月2日止，抗告人尚
    有新臺幣 (下同)93,073元債務未清償 。經查抗告人已有脫
    產之意，若不即時聲請假扣押，伊債權必有日後不能執行或
    甚難執行之虞，為保全日後強制執行，伊願供擔保以代釋明
    ，爰聲請假扣押云云。
二、原法院以相對人就其所主張之請求及假扣押原因，除已提出
    信用卡申請書影本等件外，復據陳明願供擔保以補釋明之不
    足，認相對人聲請，於法並無不符等語，裁定准許相對人以
    40,000元為抗告人供擔保後，得對抗告人之財產在93,073元
    之範圍內為假扣押；及抗告人如為相對人供擔保金93,073元
    或將相對人請求之金額提存後，得免為或撤銷假扣押。
三、本件抗告意旨略以：抗告人於97年5月15日已向相對人清償
    12,496元，積欠相對人之款項僅餘82,191元。抗告人收到相
    對人之帳單，當繳納最低額，且如收入好，將一次繳清，絕
    不賴帳云云。
四、按債權人就金錢請求或得易為金錢請求之請求，欲保全強制
    執行者，得聲請假扣押；假扣押非有日後不能強制執行或甚
    難執行之虞者，不得為之；請求及假扣押之原因應釋明之；
    前項釋明如有不足，而債權人陳明願供擔保或法院認為適當
    者，法院得定相當之擔保，命供擔保後為假扣押，民事訴訟
    法第522條第1項、第523條第1項、第526條第1項、第2項分
    別定有明文。又釋明事實上之主張者，得用可使法院信其主
    張為真實之一切證據。但依證據之性質不能即時調查者，不
    在此限，民事訴訟法第284條亦定有明文。是假扣押制度係
    為保全強制執行而設，故凡假扣押之聲請，必須有將來不能
    執行或執行困難之虞，始得為之。所謂不能強制執行，如債
    務人浪費財產，增加負擔，或就其財產為不利益之處分，將
    成為無資力之情形等是；所謂恐難執行，如債務人將移住遠
    方或逃匿是也 (最高法院19年抗字第232號判例意旨參照)。
    又92年2月7日修正前之民事訴訟法第526條第1項、第2項原
    規定：「請求及假扣押之原因，應釋明之。債權人雖未為前
    項釋明，如就債務人所應受之損害已供法院所定之擔保者，
    得命為假扣押」，故債權人完全未釋明假扣押之原因，而就
    債務人所應受之損害已供法院所定之擔保者，依當時法律，
    固仍得命准為假扣押，然修正後之民事訴訟法第526條第2項
    既規定：「前項釋明如有不足，而債權人陳明願供擔保或法
    院認為適當者，法院得定相當之擔保，命供擔保後為假扣押
    」，其修正理由為：「依原第2項規定，債權人得供擔保以
    代釋明，惟債權人聲請假扣押，應使法院信其請求及假扣押
    之原因大致為正當，故仍應盡其釋明責任。然其釋明如有不
    足，為補強計，於債權人陳明就債務人可能遭受之損害願供
    擔保並足以補釋明之不足，或於法院認以供擔保可補釋明之
    不足並為適當時，法院均可斟酌情形定相當之擔保，命債權
    人供擔保後為假扣押，爰修正第2項」，可知債權人應先就
    假扣押之原因，盡其釋明之責，必待釋明仍有不足者，始得
    以供擔保補釋明之欠缺，倘債權人未為任何釋明，縱其陳明
    願供擔保，仍不得認該擔保已補釋明之完全欠缺，其假扣押
    之聲請自不應准許 (最高法院94年度台抗字第156號、94年
    度台抗字第665號、94年度台抗字第1182號裁定意旨可參)。
五、查本件相對人聲請就抗告人之財產於93,073元範圍予以假扣
    押，固已提出信用卡消費帳款債權明細報表、信用卡申請書
    及信用卡約定條款、代償卡申請書及代償卡約定條款、財團
    法人金融聯合徵信中心資料等釋明其對於抗告人有金錢請求
    或得易為金錢請求之請求原因，惟就抗告人究有何浪費財產
    、增加負擔或將財產為不利益處分以脫產，致達於無資力狀
    態等不能強制執行之情事，或有將移住遠方或逃匿等甚難執
    行之虞等情事，並未提出任何可使本院得薄弱之心證，信其
    大概如是之一切證據，僅於聲請狀上記載：「相對人 (即抗
    告人) 已有脫產之意，若不即時聲請鈞院假扣押，而任其自
    由處分，則聲請人 (即相對人) 之債權必有日後不能執行或
    甚難執行之虞」等語，該記載僅係陳述相對人疑慮，並非假
    扣押原因之釋明。經本院通知相對人表示意見後，相對人於
    97年6月3日提出之答辯狀仍係表示：「債務人 (即抗告人)
    於97年3月26日未依原契約繳足約定之應繳金額已逾2個月，
    債權人恐債權有日後不能執行或甚難執行之虞，為保全日後
    強制執行，故陳明願供擔保以補釋明之不足」等語 (見本院
    卷第14頁)。查上開相對人所為表示內容，仍僅係陳述其疑
    慮，並非假扣押原因之釋明。更何況，抗告人於97年5月15
    日已清償相對人12,496元 (見本院卷第11頁之繳款收執聯)
    ，相對人就此部分並不爭執，且自承抗告人於97年4月10日
    曾向其清償部分債務，準此，抗告人是否有達於無資力狀態
    等不能強制執行之情事即非無疑，故亦難認本件有假扣押之
    原因。相對人就本件假扣押之原因既未提出可使法院信其主
    張大概為真之證據，難謂其已盡釋明之義務，依上開說明，
    縱令相對人願供擔保以代釋明，仍應駁回其假扣押之聲請。
    原法院未予詳究，遽准相對人假扣押之聲請，尚有未當。抗
    告意旨雖未論及於此，惟原裁定於法既有未合，自應由本院
    予以廢棄，更為裁定如主文第二項所示。
六、據上論結，本件抗告為有理由，爰裁定如主文。
中    華    民    國    97    年    6     月    6     日
                    民事第十五庭
                        審判長法  官  林恩山
                              法  官  陳雅玲
                              法  官  黃國忠
正本係照原本作成。
不得抗告。
中    華    民    國    97    年    6     月    9     日
                              書記官  陳明俐


司法院資訊處製作；財團法人民間司法改革基金會備份。
